【裁判字號】    89,上訴,774
【裁判日期】    890308
【裁判案由】    違反槍砲彈藥刀械管制條例等
【裁判全文】
臺灣高等法院臺中分院刑事判決                    八十九年度上訴字第七七四號
    上  訴  人
    即  被  告  丙○○
    選任辯護人  巫維仁
    上  訴  人
    即  被  告  丁○○
    選任辯護人  李慶松
                林慶煙
右上訴人等因槍砲彈藥刀械管制條例案件，不服台灣台中地方法院八十八年度訴字第
一七四四號中華民國八十九年三月八日第一審判決（起訴案號：台灣台中地方法院檢
察署八十八年度偵字第一三六一五、一五五六五、一七二八六號），提起上訴，本院
判決如左：
    主      文
原判決關於丙○○幫助持有手槍、寄藏手槍及執行刑部分，暨丁○○部分均撤銷。
丙○○幫助未經許可，持有手槍，處有期徒刑參年，併科罰金新台幣參拾萬元，罰金
如易服勞役，以罰金總額與陸個月日數比例折算。仿美製三五七手槍壹枝（槍號已磨
損）、制式九○手槍子彈拾壹顆、三五七手槍子彈陸顆均沒收；又未經許可，寄藏手
槍，處有期徒刑伍年貳月，併科罰金新台幣參拾萬元，如易服勞役，以罰金總額與陸
個月日數比例折算，俄製制式三八○手槍壹枝、達母彈貳顆、制式三八○子彈肆顆均
沒收。除沒收部分應併同執行外。應執行有期徒柒年玖月，併科罰金新台幣伍拾萬元
，罰金如易服勞役，以罰金總額與陸個月日數比例折算。
丁○○連續未經許可，持有手槍，累犯，處有期徒刑陸年，併科罰金新台幣陸拾萬元
，罰金如易服勞役，以罰金總額與六個月日數比例折算。仿美製三五七手槍壹枝（槍
號已磨損）、制式九○手槍子彈拾壹顆、三五七手槍子彈陸顆、俄製制式三八○手槍
壹枝、達母彈貳顆、制式三八○子彈肆顆均沒收。
    事      實
一、丙○○曾有違反麻醉藥品管理條例、肅清煙毒條例及妨害自由等罪，經台灣高等
    法院台南分院分別裁定應執行刑三年五月，三年四月，於民國（下同）八十二年
    十月二十七日入監執行，於八十五年二月十五日假釋出獄，假釋期滿日期為八十
    九年六月四日，於假釋期間仍不知悔改。丁○○亦曾犯妨害自由罪，經台灣高等
    法院高雄分院判處有期徒刑六月確定，並於八十七年五月二十八日易科罰金執行
    完畢，亦不知悔改，而有下列犯行：
（一）、八十八年一月初，丙○○在臺中市○○路某遊藝場遇見丁○○，因丁○○基
        於概括之犯意，未經許可持有仿美製三五七手槍一枝（槍號已磨損）、制式
        九○手槍子彈十一顆及三五七手槍子彈六顆，為免被人發現，乃與丙○○商
        議，由丙○○駕車載丁○○至南投縣草屯鎮○○路四九巷後空屋內藏放。嗣
        於八十八年六月二十四日下午四時二十五分許及同月二十九日下午二時二十
        五分許，由丙○○帶同員警在上址查獲。
（二）、八十八年三、四月間某日，丙○○未經許可，受丁○○之託，將丁○○基於
        概括之犯意，未經許可而持有之俄製制式三八○手槍一枝、達母彈二顆及制
        式三八○子彈四顆，寄藏在臺中市○○路一一六號六○五室丙○○住處前之
        天花板上。
    嗣於八十八年六月四日下午九時三十分許，由丙○○帶同員警至上址查獲。並於
    八十八年七月九日下午九時五十分許，經台灣台中地方法院檢察署檢察官指揮員
    警，在台中市○區○○路三八八號丁○○住處二樓臥室內查獲擦槍工具一組（共
    六支）。
二、案經臺中市警察局及南投縣警察局草屯分局報告臺灣臺中地方法院檢察署檢察官
    偵查及臺灣臺中地方法院檢察署檢察官自動檢舉偵查起訴。
    理      由
一、訊據被告丙○○對有於八十八年六月二十四日下午四時二十五分許，及同月二十
    九日下午二時二十五分許，帶同員警至南投縣草屯鎮○○路四九巷後空屋內，查
    獲仿美製三五七手槍一枝、制式九○手槍子彈十一顆及三五七手槍子彈六顆等，
    於八十八年六月四日下午九時三十分許，帶同員警至臺中市○○路一一六號六○
    五室住處前之天花板上查獲俄製制式三八○手槍一枝、達母彈二顆及制式三八○
    子彈四顆等事實均不諱言，惟否認有幫助持有或寄藏前開槍彈之犯行，弁稱：仿
    美製三五七手槍一枝、制式九○手槍子彈十一顆及三五七手槍子彈六顆等均為丁○○所有，八十八年一月初某日其向丁○○表示要回草屯，丁○○問其要不要搭
    便車，說要載我一程，他藏槍時，我沒下車。俄製制式三八○手槍一枝、達母彈
    二顆及制式三八○子彈四顆是丁○○本來要寄放在室內，我不同意，是丁○○自
    己藏放在天花板上的云云。被告丁○○對於八十八年七月九日下午九時五十分許
    ，台灣台中地方法院檢察署檢察官指揮員警，在其台中市○區○○路三八八號住
    處二樓臥室內查獲擦槍工具一組之事實亦不爭執，惟否認有前開犯行，弁稱：前
    開經警查獲之槍、彈均與其無關，丙○○係因與其另案涉嫌妨害自由案件，被判
    決有期徒刑四月，並於八十七年十月間，要向其拿二百萬元或五十萬元，其不給
    而懷恨在心，才挾怨報復誣栽的，在其住處查獲之擦槍工具，是其妻撿到的，伊
    並無用過等語。惟查本件被告丙○○於八十八年六月二十九日警訊時供稱：「該
    子彈是丁○○所有，他在八十八年一月初，在台中市○○路遊藝場與我相遇，並
    表示身上有槍彈，必須找位置藏匿，於是載我去草屯鎮○○路省府新村空屋藏放
    」，「該手槍是台中市一名游旺財所有」、「游旺財目前改名為丁○○」，另於
    八十八年六月四日警訊時供稱：「約於八十八年六月四日晚二十一時三十分，我
    主動帶同警方到我住處，本市○○路一一六號六○五室門前天花板上取獲俄製三
    八○制式手槍一支、子彈六顆、其中二顆為達姆彈」、「該槍是我於八十八年四
    月底左右受友人"財哥"之託寄放在我這兒的」、「我主動告訴警方我藏槍的地方
    」。又前開事實並經證人即本案承辦之警員乙○○除於偵查中到庭證述屬實，乙○○於原審審理中並到庭證稱：「據我們線報丁○○、丙○○等人到ＫＴＶ唱歌
    時，曾展示有槍枝，台中市警局先到成功路查到一支槍枝，後來我們借提丙○○
    出來，到草屯玉成路空屋約三、四十間，我們慢慢找了很久才找到，在追查中丙○○說這些槍是台中的朋友的，因台中查得很厲害，才放在草屯玉成路」、「財
    哥經我們查出是丁○○之別名」（見原審卷第七十一、七十二頁），於本院亦證
    稱：線報是指丙○○是說大約有四、五人在ＫＴＶ喝酒，其中有人有拿出槍枝來
    對小姐及領班等人發脾氣，其中有丙○○，他是我們轄區之居民。因丙○○是通
    緝中，我們追查他時，他常與一綽號阿財者在一起，所謂之阿財叫丁○○。因追
    查丙○○案時，丙○○跟我說丁○○有去，我們才確定丁○○有去ＫＴＶ。丁○○持有槍彈之事是丙○○向我們檢舉，並且要我們不要將此事洩漏出來（見本院
    卷第五十八至六十二頁）。此均有偵審筆錄在卷可稽。可證本件扣案之槍、彈確
    為被告丁○○所持有，而被告丙○○亦確分別有幫助未經許可，持有上開槍、彈
    ，及寄藏前揭槍、彈，被告丙○○所弁應無可採。再本件扣案之槍枝，及    在
    被告丁○○住處所查獲之擦槍工具，經送內政部警政署刑事警察局鑑定，該二槍
    枝與擦槍工具是否均留有油漬，其油漬是否相同等項，經該局以鏡檢法、傅立葉
    轉換紅外線光譜儀分析法、氣相層析、質譜儀分析法等法鑑定，綜合研判為：綜
    合上述二、三比鑑分析結果，認編號１、２槍枝表面下油漬與編號３擦槍油無法
    區分其不同。綜合上述三比鑑分析結果，認編號１、２槍枝上油漬部份成分與４
    、５、６、７、８擦槍工具上油漬相符。此有內政部警政署刑事警察局八十八年
    十二月一日刑鑑字第一○六七一四號鑑驗通知書及檢附之鑑證在卷可稽（見原審
    卷第一○二、一○三頁），足見本件被告確曾以扣案之擦槍工具擦拭保養扣案之
    仿美製三五七手槍、俄製制式三八○手槍甚明，此外，復有查獲持有槍彈之相片
    十六張附卷可參，及扣案之仿美製三五七手槍一枝、制式九○手槍子彈十一顆、
    三五七手槍子彈六顆、俄製制式三八○手槍一枝、達母彈二顆、制式三八○子彈
    四顆及擦槍工具一組（共六支）可稽，而該扣案槍彈經送內政部警政署刑事警察
    局鑑驗認均具殺傷力，亦有該局鑑驗通知書三紙在卷足憑。是以，被告丁○○所
    辯該等槍彈均與其無關，是被告丙○○設詞誣栽的云云，亦不可採信。綜上各情
    ，本件被告二人事實（一）、（二）部分之犯行，應均堪認定。
二、核被告丙○○右開犯罪事實（一）所為係犯刑法第三十條第一項、槍砲彈藥刀械
    管制條例第七條第四項之幫助未經許可持有槍砲罪，及第十二條第四項之幫助未
    經許可持有子彈罪，其所犯上開二罪為想像競合犯，應從一重之幫助未經許可持
    有槍砲罪處斷。犯罪事實（二）所為係犯槍砲彈藥刀械管制條例第七條第四項之
    未經許可寄藏槍砲罪，及第十二條第四項之未經許可寄藏子彈罪，其所犯上開二
    罪為想像競合犯，應從一重之未經許可寄藏槍砲罪處斷。被告丙○○所犯上開犯
    罪事實（一）（二）二罪，犯意各別，應分論併罰。核被告丁○○所為係犯槍砲
    彈藥刀械管制條例第七條第四項未經許可持有槍砲罪，及第十二條第四項未經許
    可持有子彈罪，其所犯上開二罪為想像競合犯，應從一重之未經許可持有槍砲罪
    處斷。被告丁○○二次未經許可持有槍砲犯行，時間緊接，所犯罪名相同，顯係
    基於概括之犯意為之，為連續犯，應依刑法第五十六條之規定以一罪論，並加重
    其刑。被告丁○○曾犯妨害自由罪，經台灣高等法院高雄分院判處有期徒刑六月
    確定，並於八十七年五月二十八日易科罰金執行完畢，五年以內再犯本件有期徒
    刑以上之罪，為累犯，應依刑法第四十七條規定加重其刑。被告丙○○所犯幫助
    未經許可持有槍砲罪應依刑法第三十條第二項之規定予以減輕其刑。按修正後槍
    砲彈藥刀械管制條例第十九條第一項固規定犯第十一條之罪，經判處有期徒刑者
    ，應於刑之執行完畢或赦免後令入勞動場所強制工作，其期間為三年，然被告等
    持有該槍枝並未持以另犯他罪，又無槍砲案件之前科，依大法官會議第四七一號
    解釋，前開規定違反憲法第廿三條所規定之比例原則，故不依修正後槍砲彈藥刀
    械管制條例第十九條第一項之規定宣告強制工作為宜，原審竟對被告等均宣告強
    制工作，即有未當，被告丙○○上訴意旨略稱：其未幫助丁○○持有及寄藏槍彈
    ，又辯稱係其主動告知警方藏槍地點，及供出丁○○持有槍彈，應依自首及供出
    槍枝來源規定減刑等語。惟查被告丙○○有前揭犯行，原審理由已予敘明，而警
    方有線報稱丙○○在草屯喝酒時持槍，業經警員乙○○到庭證述屬實，俟經警查
    獲，核與自首規定不合，另被告丙○○係幫助丁○○持有、寄藏槍彈，其供出丁○○持有槍彈，核與槍砲彈藥刀械管制條例之供出槍彈來源得減刑之規定不合，
    亦不得據以減刑，被告丙○○上訴為無理由。被告丁○○上訴意旨略以：丙○○
    與張大偉於八十六年四月二十日，受丁○○之邀，共同向許瑞得索討債務二百萬
    元，因而牽連觸犯刑法強制罪及恐嚇危害安全罪，被法院判處有期徒刑四月，丙○○以丁○○應負道義責任為詞，向游棕耀需索二百萬元，丁○○未支付，引起
    丙○○不滿，有證人邱薇臻、戊○○、己○○證述屬實，丙○○乃誣指丁○○藏
    槍，另證人張大偉亦因前項妨害自由案被判刑，因此其證述被告丁○○有持槍之
    證言，係意圖陷害丁○○，亦不足採云云。惟查證人即警員乙○○到庭證述：我
    們追查丙○○時，他常與一綽號阿財者在一起，所謂之阿財叫游棕耀等語（見本
    院卷第五十九頁），足證被告丁○○常與丙○○在一起，因此丁○○以丙○○與
    其共犯強制罪等，而辯稱丙○○誣指其犯罪，顯不足採，另證人邱薇臻係丁○○
    之妻、戊○○、己○○均係丁○○之友人，彼三人之證言難免有偏頗，既與丙○○及警員乙○○所供不同，自不足採為丁○○有利之認定，另證人張大偉之證言
    與丙○○所供相符，難謂張大偉之證言不實，被告丁○○犯行明確，原審理由已
    詳加敘明，被告丁○○請求鑑定槍枝上之指紋，及調取0000000號電話於
    八十八年一月至四月間之通聯記錄，核無必要，併此敘明。被告丁○○之上訴亦
    無理由，惟原審判決既有前述之不當，應由本院將原審判決關於丙○○幫助持有
    手槍、寄藏手槍及執行刑部分，暨丁○○部分均撤銷改判。爰審酌被告二人持有
    及寄藏之槍、彈火力強大，恐危害社會甚鉅，及其等之犯罪動機、目的、手段，
    犯罪後之態度等一切情狀，分別量處如主文第二、三項所示之刑，並諭知罰金易
    服勞役之折算標準，及被告丙○○部分並定其應執行刑。扣案之物仿美製三五七
    手槍一枝、制式九○手槍子彈十一顆、三五七手槍子彈六顆、俄製制式三八○手
    槍一枝、達母彈二顆、制式三八○子彈四顆均為違禁物，應依刑法第三十八條第
    一項第一款之規定予以宣告沒收。
三、據上論斷，應依刑事訴訟法第三百六十九條第一項前段、第三百六十四條、第二
    百九十九條第一項前段，槍砲彈藥刀械管制條例第七條第四項、第十二條第四項
    、刑法第十一條前段、第三十條第一項、第二項、第五十六條、第五十五條、第
    四十七條、第三十八條第一項第一款、第四十二條第三項、第五十一條第五款、
    第七款、第九款，罰金罰鍰提高標準條例第一條前段，判決如主文。
本案經檢察官甲○○到庭執行職務。
中      華      民      國    八十九     年      七       月    十一    日
                                  臺灣高等法院臺中分院刑事第三庭
                                        審判長法  官  方  艤  駐
                                              法  官  廖  柏  基
                                              法  官  劉  連  星
右正本證明與原本無異。
如不服本判決應於收受送達後十日內向本院提出上訴書狀，其未述上訴之理由者並
得於提起上訴後十日內向本院補提理由書（均須按他造當事人之人數附繕本）。
                                              書記官  顏  子  良
中      華      民      國    八十九     年      七       月     十二   日
附錄：本案論罪科刑法條全文
槍砲彈藥刀械管制條例
第七條第四項：未經許可，無故持有、寄藏或意圖販賣而陳列第一項所列槍砲、彈藥
者，處五年以上有期徒刑。併科新台幣一千萬元以下罰金。
第十二條第四項：未經許可，無故持有、寄藏或意圖販賣而陳列子彈者，處五年以下
有期徒刑。併科新台幣三百萬元以下罰金。
                                                                        Ｉ


司法院資訊處製作；財團法人民間司法改革基金會備份。
